【裁判字號】    97,審訴,2350
【裁判日期】    980109
【裁判案由】    損害賠償
【裁判全文】
臺灣臺北地方法院民事裁定            97年度審訴字第2350號
原      告  格華科技企業有限公司
法定代理人  乙○○
訴訟代理人  謝協昌律師
被      告  甲○○
            丙○○
            華固建設股份有限公司
上  一  人
法定代理人  丁○○
訴訟代理人  葉大殷律師
            黃世芳律師
上列當事人間請求損害賠償事件，本院裁定如下：
    主  文
本件移送臺灣士林地方法院。
    理  由
一、按訴之全部或一部，法院認為無管轄權者，依原告聲請或依
    職權以裁定移送於其管轄法院，民事訴法第二十八條第一項
    定有明文。
二、本件原告主張：被告甲○○為被告華固建設股份有限公司之
    工務部主任即受僱人，原告前向被告華固建設股份有限公司
    購買坐落臺北市○○區○○路347巷121弄1號房地，因上開
    房屋下方有一地下室與原告之房屋相通，被告甲○○向原告
    表示得將一樓樓地板打通使用該地下室，原告為此乃交付面
    額新台幣（下同）600,000元支票與被告甲○○，被告甲○
    ○即依約使原告取得前開地下室之使用權，並請被告華固建
    設股份有限公司工人將一樓樓地板打通與地下室相連通；豈
    料原告竟遭房屋所在之管理委員會通知應將地下室通道口回
    復原狀，原告迫於無奈遂將地下室通道口回復原狀填平，致
    無法取得地下室之使用權。被告甲○○顯係以詐術使原告陷
    於錯誤交付600,000元財物，對原告構成民法第一百八十四
    條第一項之侵權行為，及成立同法第一百七十九條之不當得
    利，被告華固建設股份有限公司自應依民法第一百八十八條
    第一項規定與被告甲○○同負連帶損害賠償責任。又上揭支
    票嗣後遭被告丙○○提示兌現，被告丙○○就票款之取得無
    法律上原因，亦構成不當得利。再者，被告間之債務成立不
    真正連帶債務類型。為此本於侵權行為及不當得利之法律關
    係提起本件訴訟等情。
三、經核原告本件訴訟為民事訴訟法第五十三條第二款之共同訴
    訟類型。查：
  (一)雖被告華固建設股份有限公司營業所位於臺北市信義區，然
    被告甲○○、丙○○住所地則位於臺北縣新莊市，此有被告
    戶籍謄本、公司登記基本資料在卷可稽。而依民事訴訟法第
    二十條但書規定，在該法第五十三條第一、二款所定被告數
    人之共同訴訟，若有該法第四至十九條特別審判籍下，則被
    告住所、營業所所在地法院此時對之無管轄權，原告僅得向
    該共同訴訟特別審判籍法院起訴。
  (二)又如前述，原告既係本於侵權行為之法律關係起訴請求者，
    當有民事訴訟法第十五條特別審判籍規定適用。次查，原告
    與被告甲○○、華固建設股份有限公司洽談買賣契約之地點
    在被告華固建設股份有限公司當時設在臺北市內湖區○○○
    路○段之建案買賣接待中心，且原告交付600,000元款項係
    在臺北市○○區○○路347巷121弄1號房屋內，經原告於民
    國95年12月2日陳報狀中記載甚詳。據此，本件侵權行為地
    應位於臺北市內湖區，茲既被告營業所、住所之所在地不在
    同一法院，是依民事訴訟法第二十條但書之規定，自應由共
    同管轄法院即臺灣士林地方法院管轄。茲原告向無管轄權之
    本院起訴，顯係違誤。應依職權將本件移送於該管轄法院。
四、依首開法條裁定如主文。
中    華    民    國    98    年    1     月    9     日
                  民事第六庭  法  官  賴錦華
以上正本係照原本作成。
如對本裁定抗告，須於裁定送達後十日之不變期間內，向本院提
出抗告狀。
中    華    民    國    98    年    1     月    9     日
                              書記官  張馨文


司法院資訊處製作；財團法人民間司法改革基金會備份。
